【裁判字號】    99,台抗,376
【裁判日期】    990520
【裁判案由】    行使優先購買權聲明異議
【裁判全文】
最高法院民事裁定              九十九年度台抗字第三七六號
再 抗告 人  甲○○
            乙○○
共      同
代  理  人  林開福律師
上列再抗告人因與相對人丙○○間行使優先購買權聲明異議事件
，對於中華民國九十九年一月二十八日台灣高等法院台中分院裁
定（九十九年度抗字第五五號），提起再抗告，本院裁定如下：
    主  文
再抗告駁回。
再抗告程序費用由再抗告人負擔。
    理  由
按對於抗告法院所為抗告有無理由之裁定再為抗告，僅得以其適
用法規顯有錯誤為理由，此觀民事訴訟法第四百八十六條第四項
之規定自明。所謂適用法規顯有錯誤，係指原第二審裁判之內容
就其取捨證據所確定之事實，適用法規顯有錯誤而言。查本件再
抗告人向台灣台中地方法院民事執行處（下稱台中地院）聲明異
議，請求台中地院將誤發權利移轉證書與相對人丙○○之執行程
序撤銷，並准由再抗告人依原得標內容，繳足價金，取得系爭房
地（即座落台中市○○區○○段一四二地號、一四三地號土地及
其上同段二三六建號建物）之所有權全部，為台中地院裁定駁回
。再抗告人不服該裁定，提起抗告。原法院以：本件再抗告人取
得確認相對人優先承買權不存在之訴訟固經最高法院九十七年度
台上字第一二○○號民事判決確定，核其訴訟性質係屬確認之訴
，判決效力僅及於訴訟當事人間。然再抗告人以上述確定判決為
由主張台中地院應撤銷業已終結之執行程序，並重新核定由再抗
告人拍定等語，要與確認訴訟之性質有違。又強制執行係以國家
權力將債務人之財產拍賣取償之法律程序，如欲就強制執行程序
予以停止、變更或撤銷者，除須提出具有變更強制執行程序之形
成判決外，並須於執行程序終結前為之，蓋因藉由形成判決變更
強制執行程序者，如該執行程序業已終結，無從變更強制執行程
序，而應另循實體法律關係求償。至於再抗告人雖依據最高法院
三十七年上字第七六七二號判例：「執行程序一經終結，除執行
程序所為之拍賣有無效原因，不能發生移轉所有權之效力外，即
不容再有所主張。」，而主張相對人之優先承買無效，再抗告人
仍得於執行程序終結後，聲明異議撤銷執行程序云云，惟此乃指
再抗告人仍得於執行程序終結後是否另行主張實體法上之權利之
問題。且再抗告人以相同理由曾經聲明異議，經台中地院九十三
年度執字第八二四七號、原法院九十八年度抗字第一四八號、最
高法院九十八年度台抗字第四六四號裁定駁回其異議確定在案。
從而再抗告人聲請撤銷准相對人優先購買之執行程序為無理由等
詞，因而駁回其抗告，經核並無適用法規顯有錯誤之情形。再抗
告人仍執陳詞，指摘原裁定不當，均核與適用法規是否顯有錯誤
無涉，其提起再抗告，不合民事訴訟法第四百八十六條第四項規
定之要件，其再抗告難謂合法。
據上論結，本件再抗告為不合法。依強制執行法第三十條之一、
民事訴訟法第四百九十五條之一第二項、第四百八十一條、第四
百四十四條第一項、第九十五條、第七十八條，裁定如主文。
中    華    民    國  九十九  年    五    月   二十   日
                      最高法院民事第七庭
                          審判長法官  劉  福  聲
                                法官  鄭  玉  山
                                法官  黃  義  豐
                                法官  劉  靜  嫻
                                法官  袁  靜  文
本件正本證明與原本無異
                                      書  記  官
中    華    民    國  九十九  年    六    月    二    日
                                                       s

司法院資訊處製作；財團法人民間司法改革基金會備份。
